【裁判字號】    96,自,12
【裁判日期】    970415
【裁判案由】    業務過失致死
【裁判全文】
臺灣高雄地方法院刑事判決                96年度自字第12號
自  訴  人  己○○
自訴代理人  薛西全律師
            劉妍孝律師
            邱國逢律師
被      告  丙○○○
                      15弄2.
            乙○○
            戊○○
                      之3
            甲○○
                      之3
            丁○○
上5 人共同
選任辯護人  周村來律師
            周元培律師
上列被告等因業務過失致死案件，經自訴人提起自訴，本院判決
如下：
    主    文
本件自訴不受理。
    理    由
一、自訴意旨引用自訴狀所載（如附件）。
二、按不得提起自訴而提起者，應諭知不受理之判決。再自訴程
    序，除刑事訴訟法第二章有特別規定外，準用同法第246 條
    、第249 條及第一章第二節、第三節關於公訴之規定，即準
    用第303 條之公訴不受理判決，得不經言詞辯論為之，刑事
    訴訟法第334 條、第343 條、第307 條分別定有明文。
三、次按檢察官因告訴、告發、自首或其他情事知有犯罪嫌疑者
    ，應即開始偵查。前項偵查，檢察官得限期命檢察事務官、
    第230條之司法警察官或第231 條之司法警察調查犯罪情形
    及蒐集證據，並提出報告。必要時，得將相關卷證一併發交
    。實施偵查非有必要，不得先行傳訊被告。刑事訴訟法第
    228 條第1 、2 、3 項分別定有明文。再告訴人祇須表示訴
    究之意思為已足，不以明示其所告訴者為何項罪名為必要。
    告訴人在警局及檢察官偵查中已表示要告訴，雖未明示其所
    告訴之罪名為何，但依其所陳述之事實，仍無礙於告訴之效
    力（參最高法院74年度台上字第1281號判例意旨）。又刑事
    訴訟法於民國89年2 月9 日修正前第323 條原規定：「同一
    案件經檢察官終結偵查者，不得再行自訴。在偵查終結前檢
    察官知有自訴者，應即停止偵查，將案件移送法院。」經修
    正為「同一案件經檢察官依第228 條規定開始偵查者，不得
    再行自訴。但告訴乃論之罪，經犯罪之直接被害人提起自訴
    者，不在此限。於開始偵查後，檢察官知有自訴在先或前項
    但書之情形者，應即停止偵查，將案件移送法院。但遇有急
    迫情形，檢察官仍應為必要之處分。」而自訴是否合法，係
    以提起時之法律規定為準；其提起時如為法所不准許者，則
    屬不合法之自訴。如於該條修正施行後，同一案件既經依法
    開始偵查，除該案件係告訴乃論之罪外，其直接犯罪被害人
    自不得再行提起自訴，且受理自訴案件之法院不得以實體判
    決終結之。又在該法條修正後，同一案件於檢察官開始偵查
    後，除知有自訴在先或有第一項但書之情形外，不受任何在
    後自訴之影響，應一直偵查至終結為止，毋須停止偵查（參
    最高法院92年度台上字第2260號判決意旨）。
四、經查：
  (一)本件係發現人即「女人女人」三溫暖職員蔡素美於96年1 月
    16 日16 時2 分許，向高雄市政府警察局新興分局（下稱新
    興分局）通報謂：伊在店內聽到「趕快來」等語，聞聲趕至
    烤箱室時，發現有一不知名客人將張愛萍抱到烤箱地上，隨
    即由伊與其他同事將之抱到餐廳，並打119 叫救護車將之送
    高雄市立聯合醫院（大同院區）急救，因傷重，於翌（17）
    日轉送高雄醫學大學附設醫院救治，延至同（1） 月20日因
    傷重不治死亡。嗣高雄醫學大學附設醫院出具「疑似非病死
    病歷摘要報告表」，新興分局中正三路派出所乃於同年1 月
    20日對該店職員蔡素美（美容師）、林麗汾（早班主任）、
    丁○○（總金理）、自訴人己○○等人製作警詢筆錄，自訴
    人（為死者張愛萍之子）於警詢表明：要對「女人女人」三
    溫暖提出過失致死之告訴等語明確；檢察官隨即率同法醫於
    翌（21）日前往高雄市立殯儀館進行相驗（96年度相字第13
    7 號），並指示員警：調查事發現場烤箱之維修記錄及維修
    廠商資料、補拍現場烤箱等設備照片、調取上開2 醫院病歷
    資料、事發時在場人及客人相關資料，擇日複驗等措施，並
    於同（1） 月22日批示偵查作為：函高雄市政府查明系爭「
    女人女人」係由何主管機關管理、該店內烤箱及三溫暖是否
    有定期前往檢查、檢查合格之標準為何等事項。嗣自訴人之
    輔佐人庚○○（為自訴人之父，與死者未辦理結婚登記）於
    檢察官96年1 月25日偵訊時表明：伊要告「女人女人」董事
    長、總經理、監察人及該三溫暖所有現場的服務人員，而自
    訴人亦於同（1） 月26日偵訊時表明：要對「女人女人」董
    事長、總經理及當初在店內對伊母親施以急救之所有人（不
    含救護車人員）提出告訴，伊認為彼等於急救時均有疏失等
    語明確。嗣經檢察官指揮同派出所員警調查犯罪情形及蒐集
    證據，先後於96年1 月23日、同年2 月2 日、3 日對事發當
    時在場客人黃紋、徐美月、劉月嬌、游玉蘭、張素英、陳淑
    美、烤箱承包商李朝明，及該三溫暖幹部林麗汾、翁燕玉（
    員工總會計）、員工張平玲、吳春香、陳米鳳（均美容師）
    等人為調查，製作警詢筆錄，此有移送警察機關電請相驗報
    告、相驗案件初步調查報告暨報驗書、相驗報告書、訊問筆
    錄、勘驗筆錄、法醫驗斷書、一般勘驗筆錄、檢察官辦案進
    行單、上開關係人警詢筆錄、上開醫院病歷資料及偵查調取
    之相關資料在卷足參（參96年度相字第137 號卷內），是堪
    認因張愛萍死亡就犯罪嫌疑人所涉犯業務過失致死案件，檢
    察官自96年1 月21日起已依法開始偵查，且自訴人及其輔佐
    人均表明告訴之意，而檢察官進而發動偵查作為時，自訴人
    尚未提起本件自訴，實屬明確。
  (二)嗣本案經檢察官於96年6 月4 日對丙○○○、丁○○、林麗
    汾、李雪紅、蔡素美、張平玲、吳春香、陳米鳳等8 人另簽
    分偵辦，並於96年6 月26日偵查終結，以96年度偵字第1710
    0 號全部為不起訴處分，自訴人聲請再議，再經台灣高等法
    院高雄分院檢察署以96年度上聲議字第1040號為駁回再議處
    分確定，有上開處分書各1 份在卷足參。自訴人復向本院聲
    請交付審判，經本院以96年度聲判字第68號裁定駁回聲請在
    案，有該裁定在卷可參，是就此同一業務過失致死案件業經
    檢察官偵查終結確定，亦屬明確。
  (三)又依自訴人及其輔佐人於上開警詢、偵訊表明告訴意旨及犯
    罪嫌疑人所涉犯之犯罪事實觀之，本件業務過失致死案件並
    非告訴乃論之罪，從而，自訴人即無上開刑事訴訟法第323
    條第1 項但書之適用。再自訴人雖於96年2 月26日具狀向本
    院對本案被告等人提起自訴業務過失致死罪嫌，惟自訴人為
    死者張愛萍之子，依刑事訴訟法第233 條第2 項規定固得獨
    立提出告訴，且其於檢察官偵查當時已表明告訴意旨明確，
    檢察官因此進行偵查作為，自不得於檢察官偵查中再行提起
    自訴。且揆諸上開規定及說明，同一案件於檢察官開始偵查
    後，不受任何在後自訴之影響，應持續偵查至終結為止，毋
    須停止偵查，從而，檢察官上開繼續偵查作為，不因自訴人
    於偵查終結前另行於本院提起自訴而變成不合法，是自訴人
    本件自訴，當屬不得提起自訴而提起，爰不經言詞辯論，逕
    為諭知不受理之判決。
據上論結，應依刑事訴訟法第343 條、第334 條、第307 條，判
決如主文。
中    華    民    國    97    年    4     月    15    日
                  刑事第三庭  審判長法  官  蔡國卿
                                    法  官  何佩陵
                                    法  官  李昆南
以上正本證明與原本無異。
如不服本判決應於收受本判決後10日內向本院提出上訴書狀，並
應敘述具體理由，如未敘述上訴理由者，應於上訴期間屆滿後20
日內補提理由書狀於本院（均須按他造當事人之人數附繕本）「
切勿逕送上級法院」。
中    華    民    國    97    年    4     月    18    日
                                    書記官  黃美玲


司法院資訊處製作；財團法人民間司法改革基金會備份。
